【裁判字號】    97,訴,3662
【裁判日期】    971031
【裁判案由】    毒品危害防制條例
【裁判全文】
臺灣臺中地方法院刑事判決              97年度訴字第3662號
公  訴  人  臺灣臺中地方法院檢察署檢察官
被      告  乙○○
上列被告因違反毒品危害防制條例案件，經檢察官提起公訴（97
年度毒偵字第3584號），被告於本院準備程序中就被訴事實為有
罪之陳述，經本院合議庭裁定由受命法官獨任依簡式審判程序審
理，判決如下：
    主    文
乙○○施用第一級毒品，累犯，處有期徒刑玖月，扣案之注射針
筒壹支沒收。
    犯罪事實
一、乙○○曾因施用毒品案件，經本院裁定送觀察、勒戒後，認
    有繼續施用毒品傾向，再經本院裁定令入戒治處所施以強制
    戒治，其間歷經停止戒治、撤銷停止戒治，嗣於民國89年3
    月24日執行完畢釋放出所，復經臺灣臺中地方法院檢察署檢
    察官以89年度戒毒偵字第224 號為不起訴處分確定。又於前
    揭強制戒治執行完畢釋放後5 年內之90年間，因施用毒品案
    件，經本院90年度訴字第1210號判處有期徒刑10月、7 月，
    定應執行有期徒刑1 年3 月確定。另因竊盜、施用毒品案件
    ，分別經本院93年度沙簡字第603 號判處有期徒刑5 月確定
    、本院93年度訴字第2652號判處有期徒刑8 月確定，上開2
    案經定應執行有期徒刑1 年確定，甫於94年11月14日縮短刑
    期執行完畢。詎其仍不知戒絕，又基於施用第一級毒品海洛
    因之犯意，於97年7 月2 日上午6 時許，在臺中縣大甲鎮之
    文昌國小前，以將毒品海洛因稀釋後置入針筒，再注射血管
    之方式，施用第一級毒品海洛因1 次。嗣於同日上午7 時40
    分許，在臺中縣大甲鎮○○路與三民路之交岔路口處，因發
    生交通事故，經到場處理員警發覺形跡可疑，經其同意採尿
    送驗而得知上情，並扣得其所有且供施用毒品海洛因所用之
    注射針筒1 支。
二、案經臺中縣警察局大甲分局報告臺灣臺中地方法院檢察署檢
    察官偵查起訴。
    理  由
一、上揭事實，訊據被告乙○○於本院審理中坦承不諱，而被告
    為警查獲後經採尿送驗結果，確呈嗎啡陽性反應，有臺中縣
    警察局大甲分局委託鑑驗尿液代號與真實姓名對照表、中山
    醫學大學附設醫院檢驗科藥物檢測中心尿液檢驗報告各1 份
    在卷可稽，此外，復有注射針筒1 支扣案可佐，足認被告之
    自白，應與事實相符，堪予採信。按施用第一、二級毒品為
    犯罪行為，毒品危害防制條例第10條定有處罰明文。故施用
    第一、二級毒品者，依前揭規定本應科以刑罰。惟基於刑事
    政策，對合於一定條件之施用者，則依同條例第20條、第23
    條之規定，施以觀察、勒戒及強制戒治之保安處分。又毒品
    危害防制條例於92年7 月9 日修正公布，自93年1 月9 日施
    行，其中第20條、第23條將施用毒品之刑事處遇程序，區分
    為「初犯」及「五年內再犯」、「五年後再犯」。依其立法
    理由之說明：「初犯」，經觀察、勒戒或強制戒治後，應為
    不起訴處分或不付審理之裁定；經觀察、勒戒或強制戒治執
    行完畢釋放後，「五年內再犯」者，因其再犯率甚高，原實
    施之觀察、勒戒及強制戒治既已無法收其實效，爰依法追訴
    或裁定交付審理。至於經觀察、勒戒或強制戒治執行完畢釋
    放後，「五年後再犯」者，前所實施之觀察、勒戒或強制戒
    治已足以遮斷其施用毒品之毒癮，為期自新及協助其斷除毒
    癮，仍適用「初犯」規定，先經觀察、勒戒或強制戒治之程
    序。從而依修正後之規定，僅限於「初犯」及「五年後再犯
    」二種情形，始應先經觀察、勒戒或強制戒治程序。倘被告
    於5 年內已再犯，經依法追訴處罰，縱其第3 次（或第3 次
    以上）再度施用毒品之時間，在初犯經觀察、勒戒或強制戒
    治執行完畢釋放五年以後，已不合於「五年後再犯」之規定
    ，且因已於「五年內再犯」，顯見其再犯率甚高，原實施觀
    察、勒戒或強制戒治，已無法收其實效，即應依該條例第10
    條處罰（最高法院97年度第5 次刑事庭會議決議參照）。查
    被告曾因施用毒品案件，經本院裁定送觀察、勒戒後，認有
    繼續施用毒品傾向，再經本院裁定令入戒治處所施以強制戒
    治，其間歷經停止戒治、撤銷停止戒治，嗣於89年3 月24日
    執行完畢釋放出所，復經臺灣臺中地方法院檢察署檢察官以
    89 年 度戒毒偵字第224 號為不起訴處分確定。又於前揭強
    制戒治執行完畢釋放後5 年內之90年間，因施用毒品案件，
    經本院90年度訴字第1210號判處有期徒刑10月、7 月，定應
    執行有期徒刑1 年3 月確定（有卷附臺灣臺中地方法院檢察
    署刑案資料查註紀錄表、臺灣高等法院被告前案紀錄表可參
    ），是以，被告既於前揭強制戒治執行完畢5 年內已再犯施
    用毒品罪，本件自應依法追訴處罰。綜上所述，本件事證明
    確，被告施用第一級毒品海洛因犯行，堪以認定，應依法論
    科。
三、按海洛因係毒品危害防制條例所定之第一級毒品，不得非法
    施用，是核被告所為，係犯毒品危害防制條例第10條第1 項
    之施用第一級毒品罪。被告為施用毒品海洛因而持有毒品之
    低度行為，已為其施用之高度行為所吸收，不另論罪。再被
    告前因竊盜、施用毒品案件，分別經本院93年度沙簡字第60
    3 號判處有期徒刑5 月確定、本院93年度訴字第2652號判處
    有期徒刑8 月確定，上開2 案經定應執行有期徒刑1 年確定
    ，甫於94年11月14日縮短刑期執行完畢，有臺灣臺中地方法
    院檢察署刑案資料查註紀錄表、臺灣高等法院被告前案紀錄
    表在卷可考，其於有期徒刑執行完畢5 年內故意再犯本件有
    期徒刑以上之罪，係屬累犯，應依刑法第47條第1 項規定，
    加重其刑。爰審酌被告前有多次毒品前科（參前揭紀錄表）
    ，仍未能徹底戒除毒癮，顯見其意志不堅，有違政府訂定毒
    品危害防制條例之美意及犯後態度尚可等一切情狀，量處如
    主文所示之刑。末查，扣案之注射針筒1 支，為被告所有且
    供其施用毒品所用乙情，業據其供承在卷，爰依刑法第38條
    第1 項第2 款規定，併予宣告沒收。
據上論斷，應依刑事訴訟法第273 條之1 第1 項、第299 條第1
項前段，毒品危害防制條例第10條第1 項、刑法第11條前段、第
47 條 第1 項、第38條第1 項第2 款，判決如主文。
本案經檢察官甲○○到庭執行職務。
中   華    民     國     97    年   10    月    31    日
                  刑事第十六庭    法  官  劉敏芳
以上正本證明與原本無異。
如不服本判決，應於收送達後10日內向本院提出上訴書狀（應敘
述具體理由並附繕本）。
上訴書狀如未敘述理由，應於上訴期間屆滿後20日內補提理由書
於本院。
中   華    民     國     97    年    10    月   31    日
                                   書記官  楊玉華
附錄本案論罪法條：
毒品危害防制條例第10條第1項：
施用第一級毒品者，處6月以上5年以下有期徒刑。


司法院資訊處製作；財團法人民間司法改革基金會備份。
